【裁判字號】    97,交訴,35
【裁判日期】    971114
【裁判案由】    肇事遺棄罪等
【裁判全文】
臺灣桃園地方法院刑事判決              97年度交訴字第35號
公  訴  人  臺灣桃園地方法院檢察署檢察官
被      告  乙○○
上列被告因肇事遺棄罪等案件，經檢察官提起公訴（97年度偵字
第1286號），被告於準備程序中就被訴事實為有罪之陳述，經本
院合議庭評議後裁定由受命法官獨任改行簡式審判程序審理，判
決如下：
    主  文
乙○○服用酒類，不能安全駕駛動力交通工具而駕駛，處有期徒
刑貳月；又駕駛動力交通工具肇事，致人受傷而逃逸，處有期徒
刑陸月。應執行有期徒刑柒月，緩刑貳年，並向甲○○支付如附
表所示內容之金額。
    事  實
一、乙○○曾因違背安全駕駛致交通危險案件，經本院於民國88
    年10月30日以88年度桃簡字第161 號判處罰金新臺幣（下同
    ）8,000元，於88年12月22 日繳納罰金執行完畢（不構成累
    犯）。乙○○於96年12月24日上午11時許至同日晚間8 時許
    ，在桃園縣大溪鎮桃園客運總站附近小吃店飲用酒類，且明
    知飲用酒類已達不能安全駕駛之狀態，竟仍駕駛車牌號碼FQ
    －1971號自用小客車，於同日晚間9 時許，沿桃園縣大溪鎮
    ○○路往三峽方向行駛，行經桃園縣大溪鎮○○路與中華路
    口時，原應注意汽車行駛時，駕駛人應注意車前狀況，並隨
    時採取必要之安全措施，而依當時外界狀況，並無不能注意
    之情事，詎乙○○在酒後精神不濟之狀態下，竟疏於注意車
    前狀況，其所駕自小客車前車保險桿遂不慎撞及同向前方由
    甲○○所騎乘並搭載郭念慈之車牌號碼AS2-369 號重型機車
    之後車尾，致甲○○、郭念慈當場人車倒地，甲○○受有右
    膝挫瘀傷之傷害，郭念慈則受有右踝挫瘀傷之傷害（上開過
    失傷害部分未據告訴）。乙○○明知業已駕車肇事，竟未對
    甲○○及郭念慈採取必要之救護措施，反另基於肇事逃逸之
    犯意，並未下車查看救護，旋即繼續駕車往前逃逸。嗣經警
    方依現場遺留之上開自小客車保險桿所掉落之車損跡證，循
    線於同日晚上9時10分許，在桃園縣大溪鎮○○路611號前攔
    檢乙○○所駕駛之自小客車，到場警員復以酒精測試器對乙
    ○○測試，測得其呼氣酒精濃度高達每公升1.36毫克，因而
    查獲上情。
二、案經甲○○訴由桃園縣政府警察局大溪分局報告臺灣桃園地
    方法院檢察署檢察官偵查起訴。
    理  由
一、按除被告所犯為死刑、無期徒刑、最輕本刑為3 年以上有期
    徒刑之罪或高等法院管轄第一審案件者外，於第一次審判期
    日前之準備程序進行中，被告先就被訴事實為有罪之陳述時
    ，審判長得告知被告簡式審判程序之旨，並聽取當事人、代
    理人、辯護人及輔佐人之意見後，裁定進行簡式審判程序，
    刑事訴訟法第273條之1第1 項定有明文。經核本案被告乙○
    ○所犯均係死刑、無期徒刑、最輕本刑為3 年以上有期徒刑
    以外之罪，其於準備程序中就被訴事實為有罪之陳述，經法
    官告知簡式審判程序之旨，並聽取公訴人、被告之意見後，
    本院爰依首揭規定，合議裁定由受命法官獨任進行簡式審判
    程序，合先敘明。
二、上揭犯罪事實，業經被告乙○○業於警詢、偵查及本院審理
    時均坦承不諱，核與證人甲○○於警詢時指述之情節相符，
    且有道路交通事故現場圖、道路交通事故調查報告（一）、
    （二）、酒精測定紀錄表、刑法第185條之3案件測試觀察紀
    錄表、桃園縣政府警察局車輛駕駛人酒後生理協調平衡檢測
    紀錄表各1 份、國軍桃園總醫院附設民眾診療服務處診斷證
    明書2份及現場照片8張在卷可稽，應堪信為真實。
三、按「汽車行駛時，駕駛人應注意車前狀況，並隨時採取必要
    之安全措施」，道路交通安全規則第94條第3 項定有明文。
    經查，參諸被害人甲○○於警詢中所述及觀諸前揭道路交通
    事故現場圖所示，可知被害人甲○○2 人所騎乘之機車當時
    係機車停等區等待綠燈，按該機車之狀態，後方之來車應無
    不能注意之理。然被害人2 人所騎乘之機車竟遭同向之被告
    所駕自小客車自後追撞，足見被告當時應係在酒後精神不繼
    之狀況下，而有疏於注意車前狀況之情形無疑。再依前揭道
    路交通事故調查報告(一)所載，案發當時天候雖屬有雨，路面
    濕潤，但夜間有照明，路面並無任何缺陷與障礙物，被告如
    能依規定駕車，當仍可注意車前狀況，避免該車禍之發生，
    並無不能注意之情事，惟被告竟仍駕車撞及被害人2 人，其
    有疏未注意車前狀況之過失行為，當甚明顯。準此，被告就
    本案車禍之發生確有過失行為，且其過失行為確使被害人2
    人因而受有前揭傷害，被告之過失行為與告訴人之受傷結果
    間，應具有相當因果關係甚明。
四、其次，依交通部運輸研究所79年8月對駕駛人行為之研究（
    酒醉駕車對駕駛行為之分析研究）指出，吐氣每公升酒精含
    量0.25毫克等於血液中酒精濃度0.05%（亦即每100毫升血液
    中含50毫克酒精），血液中酒精濃度到達0.03%至0.05%時，
    對駕駛能力之影響為：多數駕駛人心境逐漸變幻不定、視覺
    與反應靈敏性減弱、對速度及距離的判斷力差；對心理行為
    之影響為：觀察力逐漸欠缺、心情漸趨輕鬆、自信心增加、
    多話、精神狀態處於陶醉感，血液中酒精濃度到達0.05 %至
    0.08 %時，對駕駛能力之影響為：反應遲鈍、駕駛能力受損
    、遲而不決或決而不行；對心理行為之影響為：情緒鬆散、
    感情與行為趨向誇張、肌肉不協調、精神處於興奮狀態，血
    液中酒精濃度到達0.08%至0.15%時，對駕駛能力之影響為：
    判斷力嚴重受到影響、體能與精神協調受損、駕駛之體能困
    難增加；對心理行為之影響為：產生情緒異常現象、步伐不
    平穩、言語不清、反應惡劣、記憶及判斷力受損、精神處於
    錯亂狀態，血液中酒精濃度超過0.15 %，對駕駛能力之影響
    為：視線搖晃、駕駛已進入恍惚狀態、判斷及理解遭到扭曲
    、駕駛不穩定；對心理行為之影響為：意識不明、嘔吐、站
    、走及講話困難、責任感喪失、精神處於麻痺狀態，血液中
    酒精濃度超過0.5%，對駕駛能力之影響為：無法開車；對心
    理行為之影響為：爛醉如泥、失去知覺可能致死、精神處於
    昏睡狀態。本案被告之酒精測定值為呼氣1.36MG/L，換算血
    液中酒精濃度值為0.272%，依上述說明，不僅肇事率遠超出
    未飲酒之正常人，且已屬中度中毒，其症狀有步態不穩、噁
    心嘔吐及精神混惑不清晰，而參諸卷附警方所製作之刑法第
    185條之3案件測試觀察紀錄表1紙所載（見偵查卷第19 頁）
    ，被告於查獲、測試或訊問過程中，亦確有「語無倫次、含
    糊不清、意識模糊、注意力無法集中」及「泥醉」等情事，
    另依桃園縣政府警察局汽車駕駛人酒後生理協調平衡檢測紀
    錄卡所載：乙○○有酒氣濃厚、注意力無法集中，顯然無法
    安全駕駛，另被告經警實施「雙腳併攏，雙手向前平伸，將
    一腳向前抬高離地15公分，並停止不動30秒」、「閉雙眼，
    30秒內朗誦阿拉伯數目由1001、1002、....1030  」、生理
    協調平衡檢測項結果均為不合格（見偵卷第20頁）。由此堪
    認，被告於飲用酒類後，其控制與反應能力均受影響，實已
    達不能安全駕駛之地步無訛。足徵被告前開自白與事實相符
    合，堪予採信。本案事證明確，被告犯行堪予認定，應依法
    論科。
五、核被告所為，係犯刑法第185條之3服用酒類不能安全駕駛動
    力交通工具而駕駛罪及同法第185條之4肇事逃逸罪。被告所
    犯上開二罪犯意各別、行為不同，應予分論併罰。爰審酌被
    告於酒後呼氣中酒精濃度高達每公升1.36毫克之情形下，仍
    駕車上路，顯然心存僥倖，缺乏尊重其他用路人生命、財產
    安全之觀念，同時參酌其因酒精影響致不能安全駕駛之程度
    、造成被害人之損害、肇事後逃逸之情節，且事後已賠償被
    害人甲○○之損失，及其犯罪後均坦承犯行之態度等一切情
    狀，分別量處如主文所示之刑，並定其應執行之刑，以資懲
    儆。末查，被告前未曾受有期徒刑以上刑之宣告等情，有臺
    灣高等法院被告前案紀錄表1 份在卷足參，其因一時失慮，
    致罹刑典，事後已坦承犯行，深具悔意，經此罪刑之宣告後
    ，應知警惕而無再犯之虞，且被告已與被害人甲○○達成和
    解等情，業經被害人甲○○在本院陳述明確（見本院97年10
    月24日準備程序筆錄），是所宣告之刑，本院因認暫不執行
    其刑為當，爰依刑法第74條第1項第1款規定予以宣告緩刑2
    年，併依同法第74條第2項第3款之規定，命被告向被害人支
    付如附表所示內容之金額，以勵自新。
據上論斷，應依刑事訴訟法第273條之第1項、第299條第1項前段
，刑法第185條之3、第185條之4、第51條第5款、第74條第1項第
1款、第2項第3款，刑法施行法第1條之1第1項、第2 項但書，判
決如主文。
中    華    民    國    97    年    11    月    14    日
                  交通法庭    法  官  汪曉君
上正本證明與原本無異。
如不服本判決，應於判決送達後10日內向本院提出上訴狀（應附
繕本），上訴於臺灣高等法院。
                              書記官  林怡君
中    華    民    國    97    年    11    月    14    日
附表：
┌──────────────────────────┐
│  乙○○應給付甲○○新臺幣（下同）肆萬元，給付方式  │
│  為：乙○○自民國97年11月10日起，分4期，於每月10日 │
│  給付甲○○壹萬元。如有一期不按時履行，視為全部到  │
│  期。                                              │
└──────────────────────────┘
本案論罪科刑主要法條：
中華民國刑法第185條之3
（重大違背義務致交通危險罪）
服用毒品、麻醉藥品、酒類或其他相類之物，不能安全駕駛動力
交通工具而駕駛者，處1 年以下有期徒刑、拘役或3 萬元以下罰
金。
中華民國刑法第185條之4
（肇事遺棄罪）
駕駛動力交通工具肇事，致人死傷而逃逸者，處6月以上5年以下
有期徒刑。


司法院資訊處製作；財團法人民間司法改革基金會備份。
